臺灣基隆地方法院刑事判決　　　　　　　 94年度訴字第240號
公　訴　人　臺灣基隆地方法院檢察署檢察官
被　　　告　戊○○　男　37歲.
指定辯護人　本院公設辯護人甲○○
上列被告因毒品危害防制條例案件，經檢察官提起公訴（94年度
偵字第627號）本院判決如下︰
    主  文
戊○○連續販賣第一級毒品，處有期徒刑拾年。
扣案之第一級毒品海洛因合計淨重壹點肆肆公克沒收銷燬之，包
裝毒品海洛因之包裝袋拾玖個（合計重點玖玖公克）、分裝杓
壹支、裝毒品之煙盒壹個、門號0000000000號之SIM卡壹張、OKW
AP行動電話壹支均沒收。未扣案之販毒所得新台幣壹萬陸仟元沒
收，如全部或一部不能沒收時，以其財產抵償之。
    事  實
一、戊○○前因2 件施用毒品案件，經本院定其應執行刑為有期
    徒刑1年4月確定，發監執行後，於民國93年5月13 日假釋出
    監，於94年5 月27日假釋期滿。詎其不知悔改，於假釋期間
    內，明知海洛因係經行政院衛生署公告查禁之第一級毒品，
    不得非法販賣及持有，竟意圖營利，基於販賣第一級毒品海
    洛因之概括犯意，分別為以下之販毒行為：
  (一)戊○○自93年11月間某日起至94年1月16 日止，均由丙○○
    以公共電話撥打戊○○所有之0000000000號行動電話，二人
    聯絡後，均約定在臺北縣瑞芳鎮瑞芳火車站附近之美食街，
    戊○○每次皆以新台幣（下同）500 元之代價出售重量不詳
    之第一級毒品海洛因予丙○○，前後共計出售達8 次。
  (二)戊○○另自93年11月間某日起，共6 次，在臺北縣瑞芳鎮○○○○路之「戰神網咖」附近，分別以1,000元（共計3次）
    、2,000元、3,000元及4,000元（各1次）之代價出售不詳重
    量之第一級毒品海洛因予己○○。
二、嗣於94年2月1日10時20分左右，戊○○在臺北縣瑞芳鎮○○
    街23巷口為警盤檢，查扣其所有供施打毒品海洛因所用之注
    射針筒6 支（另扣押在戊○○施用毒品案內），警員因之前
    已有線報明指戊○○有販賣毒品海洛因事實，故於同日12時
    15分經戊○○同意後，帶員警前往其現住處即友人乙○○位
    在台北縣瑞芳鎮○○街30巷21號透天厝住處執行搜索，在該
    址2 樓乙○○與戊○○共同使用之房間內，扣得戊○○所有
    供販賣用之第一級毒品海洛因19小包（毒品海洛因合計淨重
    1.44公克，包裝袋19個合計重3.99 公克）、分裝杓1支、門
    號0000000000號之SIM卡1張、OKWAP行動電話1支，另扣得現
    金12,000元。
二、案經臺北縣政府警察局瑞芳分局報告台灣基隆地方法院檢察
    署檢察官偵查起訴。
    理  由
一、訊據被告戊○○矢口否認有販賣第一級毒品海洛因之犯罪事
    實，辯稱：「沒有賣海洛因給丙○○、己○○，扣案的海洛
    因不是我的，是乙○○的」云云。惟查：
  (一)被告販賣第一級毒品海洛因予丙○○、己○○等情，業據證
    人丙○○於警詢中證稱：「我所施用海洛因是向綽號『阿里
    仔』（戊○○）之男子以每小包新台幣500 元代價購得，我
    是以公共電話撥打他的行動電話後，約在瑞芳美食街前購買
    。經指認「阿里仔」即是戊○○。從93年11月初至93年11月
    中旬，向戊○○購買海洛因。」等語（見偵卷第22、23頁）
    及於檢察官訊問時證稱：「從93年11月開始跟戊○○拿。是
    500元買1包海洛因，我是用公共電話打他0000000000的手機
    給他，跟他說要拿500元，他就知道，我總共跟他拿過8次，
    8次都是用上述聯絡方式找他，都是約在瑞芳美食街，最後1
    次跟他拿是在94年1月16日。約4至5 天就跟戊○○拿1次，8
    次總共花約4,000 元。我是93年11月間聽乙○○說戊○○有
    毒品可以賣。」等語綦詳（見偵卷第69、70、76頁）；又證
    人己○○（已於審判前之94年3月6日死亡）於警詢時證稱：
    「我所施打之海洛因是向一名住在瑞芳叫『阿里』（戊○○
    ）男子所購買。每次均到瑞芳鎮○○○○路一家「戰神網咖
    」內找他購買。從93年11月中旬左右迄今都是向他購買，每
    次以1,00 0元、2,000元、3,000元及4,000 元不等之價格購
    買海洛因2小包，約每星期交易1次。經指認戊○○就是綽號
    『阿里』之男子。」等語（見偵卷第25、26頁）、及於檢察
    官訊問時證稱：「是在網咖跟戊○○認識的，從93年11月中
    旬開始才跟他買，約2、3天就會到戰神網咖附近找他，當場
    跟他買，1次買500元。警詢中說跟他買過1,000元至4,000元
    的毒品是幾個人合資的，每個人約出500 元。1,000元的有3
    次；2,000 元及3,000元、4,000元各1 次」等語綦詳（見偵
    卷第71、72頁），互核一致，且有門號0000000000號行動電
    話自93年10月1日至94年2月2 日之雙向通聯紀錄、法務部調
    查局調科壹字第320002782號鑑定通知書各1份附卷可稽，並
    有被告所有供販賣用之第一級毒品海洛因19小包（毒品海洛
    因合計淨重1.44公克，包裝袋19個合計重3.99公克）、分裝
    杓1支、門號0000000000號之SIM卡1張、OKWAP行動電話1 支
    扣案可佐，足認證人丙○○、己○○上開證詞應非虛假。
  (二)次查，依證人即查獲本案之台北縣政府警察局瑞芳分局警員
    丁○○到院證稱：「警方於94年1 月中旬就得知有人在瑞芳
    鎮○○街附近販賣毒品。94年1月26日晚上10 時許，員警在
    瑞芳鎮○○○○路111巷31之2號3樓住宅內查獲4名施用毒品
    嫌犯，隔離訊問後，其中3 人（指丙○○、己○○、李勝彥
    ）供稱海洛因是向綽號『阿里』的人購買，因為綽號『阿里
    』之人在瑞芳只有戊○○1 人，所以就將戊○○的前科照片
    （和其他人的前科照片混在一起）調給3名吸毒者看，他們3
    人指證販賣毒品的『阿里』就是戊○○。94年2月1日早上，
    員警在瑞芳鎮○○街23巷口看到戊○○，員警下車盤查後，
    戊○○從身上拿出注射針筒6支，其中5支沒有用過，1 支有
    用過，被告對員警坦承針筒是用來注射海洛因的，我們就將
    被告帶回分局，問被告有無其他毒品，及被告目前居住的地
    點，被告稱身上沒有其他毒品，員警問被告是否願意帶我們
    去現居地看看，被告同意後就帶員警去瑞芳鎮○○街30巷21
    號2 樓，我們在該處2樓被告住的房間查獲1個菸盒，菸盒內
    有19小包的海洛因，還有吸管剪成的分裝杓1 支、被告的行
    動電話1 支。搜索時有人打被告的行動電話，因為電話一直
    沒有人接，換成打房間的市內電話進來，我將電話接起來，
    對方說『阿聰（乙○○），我是阿清（丙○○），我在國小
    附近，想要跟你拿500 ，有方便嗎』，我用『哦，哦，哦』
    回答，後來丙○○在20分鐘內到搜索地點敲門，其他同仁就
    將丙○○、己○○帶進來。」等語（見本院94年5月17 日審
    判筆錄），證人丙○○到院證稱：「94年2月1日當天我先打
    被告行動電話，響了很久沒有人接，原本想拿500 元給被告
    ，請被告幫我買海洛因。後來改打乙○○的市內電話，在電
    話中我有說『阿聰（乙○○），我是阿清（丙○○），我在
    國小附近，想要跟你拿500，有方便嗎』，意思是要拿500元
    請乙○○合資跟我買毒品。」等語（見本院94年5月17 日審
    判筆錄），並參酌卷附證人丙○○、己○○於94年1月27 日
    為警查獲後，在台北縣政府警察局瑞芳分局刑事組製作之警
    詢筆錄2 份、台北縣政府警察局瑞芳分局指認犯罪嫌疑人紀
    錄表6 份（詳見偵卷19至27頁、42至48頁），互相比對結果
    ，顯然證人丁○○警員所稱係在94年1月27 日另案偵查時，
    自證人丙○○、己○○之供述及指認中得知渠等毒品來源均
    購自被告，嗣於94年2月1日員警經被告指引，並經乙○○之
    母同意後，搜索台北縣瑞芳鎮○○街30巷21號2 樓，扣得被
    告所有販毒所用之毒品海洛因與工具，搜索期間證人丙○○
    撥打被告之0000000000號行動電話，欲與被告進行毒品交易
    等情，確屬實情。益徵證人丙○○、己○○前開於偵查時所
    證為真實。證人丙○○於本院審理時改稱：「有拿錢給被告
    ，是要請被告幫我買毒品，而不是向被告買毒品」云云，顯
    係事後迴護被告之詞，不足採信。
  (三)被告雖又辯稱：「扣案裝毒品之煙盒1個、分裝杓1支、第一
    級毒品海洛因19小包是乙○○所有，不是我的」云云。惟查
    ，上開扣案物為被告所有乙節，業據被告於警詢、偵查及本
    院94年2月2日為羈押之訊問時（見偵卷第8 、74頁及本院94
    年度聲羈字第19號卷第13頁）坦承不諱，並據同時查獲之乙○○於偵查時陳述明確（見偵卷第15、76頁），證人丁○○
    亦於審理中證稱：「進入台北縣瑞芳鎮○○街30巷21號2 樓
    時，乙○○的母親剛好上來，員警問林母，林母稱戊○○和
    乙○○同樣住一個房間，經過乙○○和被告同意後搜索，搜
    到扣案物品時，乙○○說兩大包分裝袋是他的，其餘的東西
    都不是他的，戊○○承認扣案之香煙盒、分裝杓、行動電話
    及19包海洛因是他的。」等語（見本院94年5月17 日審判筆
    錄），查其三人所供互核相符，已足認被告此部分之辯解不
    實。甚者，從卷附查獲現場照片18張觀之（詳偵卷56至64頁
    ），第一級毒品海洛因19包、分裝杓1 支均放置在煙盒內，
    與證人乙○○於查獲時供稱屬伊所有之2 大包分裝袋放置在
    另一粉紅色塑膠盒內，並不相同，況且於著手搜索時起，至
    解送被告與乙○○至分局製作警詢筆錄時止，全程均有員警
    在場戒護，亦無任由被告與乙○○於上開過程中串證頂替之
    機會，渠二人在無法串證下，若上開扣案物確係乙○○所有
    ，被告豈有無端在扣押物品目錄表中自承為所有人，更在刑
    事組偵查員為渠製作警詢筆錄時，猶稱渠為扣案物所有人之
    理？是被告於本院審理時改稱前開扣案裝毒品之煙盒1 個、
    分裝杓1 支、第一級毒品海洛因19小包不是其所有云云，顯
    與事實不符，不足採信。證人乙○○於本院審理時亦改口稱
    上開扣案物為其所有云云，顯係附合被告之詞，亦不足採。
  (四)被告及辯護人均主張警員在逮捕被告後，未有搜索票，即搜
    索乙○○位在台北縣瑞芳鎮○○街30巷21號2 樓之住處，違
    法查扣證物，因而主張在該房屋內扣得之物品均無證據能力
    云云。查，證人丁○○於審理中證稱係被告同意帶領警員至
    乙○○上址住處搜索，且抵達時有經乙○○之母同意始進屋
    執行搜索，屬受搜索人自願同意搜索，並非不法搜索等語。
    證諸被告與乙○○在警詢筆錄中亦均供稱有同意警員搜索等
    語，已難認警員有違法搜索情事，被告與辯護人此部分之辯
    解難認屬實。次按刑事訴訟之目的，固在發現真實，藉以維
    護社會安全，然其手段仍應合法純潔、公平公正，以保障人
    權。因之，執法機關違反刑事訴訟法之相關規定執行搜索，
    因而取得之證據，應否排除其證據能力，自應就執行之司法
    警察（官）違背該法定程序之主觀意圖、客觀情節、侵害犯
    罪嫌疑人權益之輕重、對犯罪嫌疑人在訴訟上防禦不利益之
    程度，以及該犯罪所生之危害、禁止使用該證據對於抑制違
    法蒐證之效果，與司法警察（官）如依法定程序有無發現該
    證據之必然性等情形，本於人權保障與社會安全之均衡精神
    ，依比例原則具體認定之。本案中縱認警員未經被告與乙○○之同意即執行搜索，然警員係於查獲被告後，經被告主動
    告知現居處還有毒品，且在被告之帶領下前往上址，在被告
    與乙○○均在現場之情況下，執行搜索進而查扣證物等情，
    業據被告與證人乙○○分別供陳在卷，足認警員違法搜索所
    違反法定程序之情節並非嚴重，不予排除其證據能力，尚與
    人民對司法公平公正之信賴無重大影響，且警員如依法定程
    序，仍可取得本案之證物，本於人權保障與社會安全之均衡
    精神，依比例原則，本院認為該等扣案證物，仍應認有證據
    能力，附此敘明。
  (五)被告矢口否認有何持有並販賣海洛因之犯行，本院盡調查之
    能事，已無從查知被告販入海洛因之確實數量及其價格，與
    被告販出海洛因之數量及其價格予以換算，以據為被告有無
    意圖營利之事證。然販賣海洛因係違法行為，且所犯為最輕
    本刑無期徒刑以上之罪，非可公然為之，毒品海洛因亦無公
    定價格，容易分裝並增減份量，而每次買賣之價量，可能隨
    時依雙方關係深淺、資力、需求量及對行情之認知、來源是
    否充裕、查緝是否嚴緊、購買者被查獲時供述購買對象之可
    能風險之評估等，而異其標準，非可一概而論，從而販賣之
    利得，除被告坦承犯行或價量俱臻明確外，委難查得實情。
    惟販毒之人從價差或量差中牟利之方式雖異，其販賣行為在
    意圖營利則同一。被告雖未承認販賣海洛因，惟被告與購買
    人丙○○、己○○非屬至親，當無可能一再甘冒重典而按購
    入價格轉售予證人丙○○、己○○而不求利得之理，是被告
    有營利之意圖，灼然至明。
  (六)綜上，被告連續販賣毒品海洛因予證人丙○○、己○○之犯
    行，事證明確，應依法論科。
二、核被告所為，係犯毒品危害防制條例第4條第1項之販賣第一
    級毒品罪。其持有第一級毒品海洛因之低度行為，為販賣之
    高度行為所吸收，不另論罪。又被告所為數販賣第一級毒品
    之行為，時間緊接，所犯罪名相同，顯係出於概括之犯意為
    之，為連續犯，應依刑法第56條之規定以一販賣第一級毒品
    罪論，並加重其刑（其中法定刑為死刑、無期徒刑部分，依
    法不得加重）。被告所犯毒品危害防制條例第4條第1項之販
    賣第一級毒品罪，其法定最低度刑為無期徒刑，而被告販賣
    毒品所得僅有16,000元，查獲之毒品海洛因數量亦僅合計淨
    重1. 44 公克，毒品之數量不大，本院認宣告法定最低度刑
    即無期徒刑尚嫌過重，法重情輕，被告犯罪之情狀顯有可憫
    之處，依刑法第59條之規定減輕其刑，並先加後減之。爰審
    酌被告年輕力壯，不思以勞力賺取生活之資，竟以販賣第一
    級毒品海洛因賺取暴利，對社會治安影響至鉅，其犯罪後猶
    一再否認犯行，飾詞卸責，態度不佳等一切情狀，量處如主
    文所示之刑，以資懲戒。扣案之物中，第一級毒品海洛因19
    小包合計淨重1.44公克，屬毒品危害防制條例第2條第2項第
    1 款所稱之第一級毒品（不含包裝袋19個），為查獲之毒品
    ，不問屬於被告與否，應依毒品危害防制條例第18條第1 項
    前段之規定，宣告沒收銷燬之；包裝上開毒品海洛因之包裝
    袋19個（合計重0.99公克）、分裝杓1支、煙盒1個、門號00
    00000000號SIM卡1張、OKWAP行動電話1支，均為被告所有，
    供販賣第一級毒品海洛因所用之物，均應依毒品包容防制條
    例第19條第1 項之規定宣告沒收。至於被告販賣第一級毒品
    海洛因所得之財物16,000元（亦即500元×8＋1,000元×3＋
    2, 000元×1＋3,000元×1＋4,000元×1 ），雖未扣案，仍
    應依毒品危害防制條例第19條第1 項規定宣告沒收之，如全
    部或一部不能沒收時，以其財產抵償之。又員警雖同時扣得
    被告所有之12,000元，但被告否認係渠販賣海洛因所得之財
    物，亦無證據可認該金錢確為被告販賣海洛因所得，難認與
    本案販賣第一級毒品相關，不得併予宣告沒收。
據上論斷，應依刑事訴訟法第299條第1項前段，毒品危害防制條
例第4條第1項、第18條第1項前段、第19條第1項，刑法第11條、
第56條、第59條，判決如主文。
本案經檢察官林伯宇到庭執行職務。
中　　華　　民　　國　　94　　年　　5 　　月　　31　　日
                  刑事第二庭審判長法  官    王福康
                                  法  官    齊  潔
                                  法  官    何怡穎
以上正本證明與原本無異。
對於本件判決如有不服，應於收受送達後10日內向本院提出上訴
書狀，上訴於臺灣高等法院，并按他造當事之人數附具繕本。
中　　華　　民　　國　　94　　年　　5 　　月　　31　　日
                                  書記官    李繼業
附錄論罪法條
毒品危害防制條例第4條第1項
    製造、運輸、販賣第一級毒品者，處死刑或無期徒刑；處無
    期徒刑者，得併科新臺幣1千萬元以下罰金。
